【裁判字號】    89,易,2341
【裁判日期】    900430
【裁判案由】    竊盜
【裁判全文】
臺灣臺北地方法院刑事判決                        八十九年度易字第二三四一號
    公  訴  人  臺灣臺北地方法院檢察署檢察官
    被      告  甲○○
右列被告因竊盜案件，經檢察官提起公訴（八十九年度偵字第一七四六三號），本院
判決如左：
    主  文
甲○○意圖為自己不法之所有，而侵占離本人所持有之物，處罰金玖佰元，如易服勞
役，以佰元折算壹日。
    事  實
一、甲○○於民國八十九年八月三十一日下午三時四十分許，在台北縣新店市○○路
    一○八號二樓「將軍坊撞球場」廁所內，見他人所有之行動電話一支（係乙○○
    前於該撞球場內，遭人竊取後棄置或遺落該處者）放置於洗手檯上無人看顧，竟
    意圖為自己不法之所有，而侵占該離本人所持有之物（行動電話一支），隨即離
    開上開處所。嗣乙○○發現其皮包一只（內有身分證、駕照、行照、現金新台幣
    六千多元等財物）及行動電話一支失竊後，於當日下午四時許，在同市○○路、
    北新路口發現甲○○手持其所有之行動電話，報警而查獲。
二、案經乙○○訴由台北縣警察局新店分局報請臺灣臺北地方法院檢察署檢察官偵查
    起訴。
    理  由
一、訊據被告甲○○對右揭事實均坦白承認，核與告訴人乙○○於檢警偵訊及本院審
    理時指訴：其所有之皮包及行動電話失竊後，旋即在附近發現被告持有其行動電
    話而報警查獲之情節（見偵卷第五頁至第六頁、第二十八頁及本院八十九年十二
    月十二日筆錄第二頁至第三頁）及證人即到場處理並製作筆錄之警員黃通吉到庭
    證述情節（見本院九十年四月十九日筆錄第三頁至第七頁）相符，並有乙○○出
    具領回行動電話之贓物認領保管單一紙附卷可佐，足徵被告自白與事實相符。至
    於告訴人指訴：其行動電話係遭被告竊取云云，但其就該行動電話係遭何人竊取
    一節，並未親見親聞，是其指訴之情節，不過僅能證明其行動電話確已遭竊，不
    能證明係被告所竊，進而指訴被告涉有竊盜犯行，不過係其推測之詞（參見偵審
    筆錄頁次同前），且其指訴失竊物品與在被告身上查獲之物，並不相同，難認被
    告持有其行動電話係竊盜而來，是告訴人指訴被告竊盜云云，顯有瑕疵可指（詳
    如下述三），而其出具之贓物認領保管單，不過僅能證明，被告有取走其行動電
    話，涉有侵害財產法益之犯罪，嗣經其領回該具行動電話耳，不能證明被告有何
    竊取其行動電話之事實，此外遍查卷內，又無其他積極證據，足證該行動電話係
    被告所竊，自不能以推測或擬制之方法，即認被告有何竊取行動電話之犯行，是
    應以被告前開自白之事實，為可採信，告訴人指訴被告涉有竊盜犯行，不足採信
    ，應認被告僅有侵占離告訴人持有行動電話之犯行，不能認被告有竊取行動電話
    之犯行。從而，本件事證明確，被告犯行堪以認定。
二、核被告所為，係犯刑法第三百三十七條之侵占離本人所持有之物罪。公訴意旨認
    應依刑法第三百二十條第一項之普通竊盜罪處斷，尚有誤會，惟按犯罪實乃侵害
    法益之行為，犯罪事實自屬侵害性之社會事實，亦即刑法加以定型化之構成要件
    事實，故刑事訴訟法第三百條所謂「同一性」，應以侵害性行為之內容是否雷同
    ，犯罪構成要件是否具有共通性為準，若二罪名之構成要件具有相當程度之吻合
    而無罪質之差異時，即可謂具有同一性；「侵占離本人持有之物罪」之行為人，
    對該物並未先具有委任管理等持有之關係，此與其他類型之侵占罪不同，而與「
    竊盜罪」相同，且所謂「侵占」與「竊盜」，俱以不法手段占有領得財物，其客
    觀構成要件之主要事實雷同，二罪復同以為自己或第三人不法之所有為主觀要件
    ，同以他人之財物為客體，同為侵害財產法益之犯罪，罪質尚無差異，應認為具
    有同一性（最高法院著有八十六年台非字第一八七號判決足參），從而，本件起
    訴法條尚有未洽，應予變更。另被告以其曾患有精神病，聲請本院對其精神鑑定
    一節，業經本院就其於八十九年八月三十一日下午行為時之精神狀態，送請台北
    市立療養院鑑定，據覆：「余員於八十九年八月三十一日下午時之精神狀態，由
    於並無證據顯示余員當時曾受精神病症或其他因素之影響而致犯行，本院認為余
    員在竊盜（按被告所為係犯侵占離本人所持有之物罪，已如前述）犯行（八十九
    年八月三十一日下午）當時之精神狀態並未有精神耗弱或心神喪失，余員需對其
    犯行負完全之責任」等語，有該院九十年三月二十九日北市療成字第九○六○二
    八○三○○號函附精神鑑定報告書在卷足稽，是不能認被告於前開行為時有何精
    神異常之情事，本院無從依刑法相關規定對其不罰或減輕其刑。爰審酌被告之素
    行、犯罪之動機與目的僅為貪圖一時小利、方法、所生危害及犯罪後坦白承認之
    態度等一切情狀，量處如主文所示之刑，並諭知易服勞役之折算標準。
三、公訴意旨另以：被告甲○○於右揭時地，並竊取乙○○所有之皮包一只（內有身
    分證、駕照、行照、現金新台幣六千多元等財物），因認被告所為涉有刑法第三
    百二十條第一項之竊盜罪嫌云云。惟按犯罪事實應依證據認定之，無證據不得推
    定其犯罪事實，刑事訴訟法第一百五十四條定有明文；又告訴人之告訴，本以使
    被告受刑事訴追為目的，故其陳述是否與事實相符，自應調查其他證據，以資審
    認，茍其所為攻擊之詞，尚有瑕疪，則在此瑕疵未予究明以前，即不能遽採為斷
    罪之基礎（最高法院著有五十二年台上字第一三○○號判例及六十九年台上字第
    一五三一號判決足參）。公訴意旨認被告涉有前開竊盜犯行，無非係以告訴人乙
    ○○之指訴及告訴人出具之前開贓物認領保管單為據；但此為被告堅決否認。經
    查，告訴人於檢警偵訊及本院審理中指訴：其當日同時失竊之物品，有行動電話
    一支及皮包一只（內有身分證、駕照、行照、現金新台幣六千多元等財物），並
    於失竊未久，即於失竊處所附近，發現被告手持其所有之行動電話而報警查獲等
    語（見偵審筆錄頁次同前），然被告因被指為竊賊而至警方帶其回派出所製作筆
    錄之期間，並無在其身上起獲告訴人所失竊之皮包或身分證、駕照、行照、現金
    新台幣六千多元等物品，業據證人即到場處理並製作筆錄之警員黃通吉到庭結證
    無訛（參見筆錄頁次同前），若被告確有竊盜犯行，衡情應就告訴人所有之前開
    行動電話及內含現金之皮包一併竊取，但告訴人於失竊物品時（當日下午三時四
    十分許）起至發現被告持其行動電話時（當日下午四時許）再至被告至派出所製
    作筆錄時（當日下午四時四十五分）之期間，為時甚短，且被告於前述甚短之時
    間內，即因其手持告訴人之行動電話，為告訴人在失竊處所附近發現而報警查獲
    ，若被告確曾竊取告訴人前開行動電話及內含現金六千多元之皮包，豈有未能在
    其身上起獲告訴人所失竊之現金六千多元（至少）之理，則本件既無在被告身上
    查獲現金六千多元或皮包等財物，足徵告訴人指訴被告竊取其財物云云，核係推
    測之詞，而有瑕疵可指，不足採信，至於告訴人出具之前開贓物認領保管單，並
    無記載其失竊之皮包一只（內有身分證、駕照、行照、現金新台幣六千多元等財
    物），不能為被告涉有侵害此財產犯罪之證據，此外，又查無其他積極證據，足
    認被告確有竊盜之情事，因此部分事實與右揭起訴論罪之事實，公訴人認屬單純
    一罪，爰不另為無罪之諭知。
據上論斷，應依刑事訴訟法第二百九十九條第一項前段、第三百條，刑法第三百三十
七條、第四十二條第二項，罰金罰鍰提高標準條例第一條前段、第二條，判決如主文
。
本案經檢察官周治正到庭執行職務
中      華      民國    九十      年      四      月    二十六    日
                                      臺灣臺北地方法院刑事第三庭
                                          法  官  劉  台  安
右正本證明與原本無異。
如不服本判決，應於判決送達後十日內，向本院提出上訴狀。
                                          書記官  張  汝  琪
中      華      民      國    九十      年      四      月      三十    日
附錄本案論罪科刑法條全文
刑法第三百三十七條
意圖為自己或第三人不法之所有，而侵占遺失物、漂流物或其他離本人所持有之物者
，處五百元以下罰金。


司法院資訊處製作；財團法人民間司法改革基金會備份。
